【裁判字號】    97,抗,146
【裁判日期】    970926
【裁判案由】    拍賣抵押物
【裁判全文】
臺灣士林地方法院民事裁定               97年度抗字第146號
再抗告人    東來加油站股份有限公司
法定代理人  張卿義
再抗告人    戊○○○
上列二人
共同代理人  柏有為律師
相  對  人  甲○○          住台北縣淡水鎮○○路78號
            丙○○          住.
            丁○○          住.
            乙○○          住.
上列再抗告人因與相對人間拍賣抵押物事件，對於中華民國97年
7月22日本院合議庭所為裁定（97年度抗字第146號），提起再抗
告，本院裁定如下：
    主  文
再抗告駁回。
再抗告程序費用新臺幣壹仟元由再抗告人負擔。
    理  由
一、按對於抗告法院之裁定再為抗告，僅得以其適用法規顯有錯
    誤為理由，並經原法院之許可為限。此項許可，以原裁定所
    涉及之法律見解具有原則上之重要性者為限，非訟事件法第
    45條第3 項、第4 項定有明文。所謂「適用法規顯有錯誤」
    ，係指原第二審裁判就其所確定之事實適用法規顯有錯誤而
    言。又所謂「原則上之重要性」，係指該訴訟事件所涉及之
    法律問題意義重大，而有加以闡釋之必要者而言，民事訴訟
    法修正說明可資參照。
二、本件再抗告意旨略以：原裁定誤將本件最高限額抵押權視為
    一般抵押權之拍賣程序，且再抗告人已於原審提出抵押債權
    因混同及代償而不存在之主張，原審未察即准予拍賣抵押物
    ，有違最高法院71年台抗字第306 號判例及87年台抗字第33
    號裁定意旨。又原審無視於相對人就再抗告人戊○○○代償
    金額部分之自認，逕認再抗告人就此部分仍需提出其他一望
    即知之舉證方法，顯有判決不適用法令之違法。況原審不要
    求相對人先提出債權存在之文件，反要求再抗告人需提供債
    權不存在之證明方法，勢將嚴重影響抵押人之財產權益，亦
    與最高法院過去實務區分最高限額抵押及一般抵押拍賣程序
    之不同之意旨相悖，故認為本件法律見解顯具有原則上之重
    要性，爰提起再抗告云云。
三、經查：
（一）本件再抗告人固主張抵押債權因混同及代償而消滅，惟依
      據相對人所提出附卷之借據及代償證明書形式上觀察，已
      足認確有為抵押權擔保效力所及之債權屆期未能獲償，依
      據民法第873 條第1 項規定，相對人聲請裁定准許拍賣抵
      押物取償，於法洵無不合，原裁定予以准許，並經本院就
      再抗告人所為抗告裁定予以駁回，即屬有據。
（二）再抗告人雖迭陳相對人已自認：「再抗告人戊○○○已代
      東來公司清償7,379,057 元抵押債務」云云，因認抵押債
      務不存在，然此數額上之爭執，乃屬實體爭執事項，不因
      此影響前開形式上判斷確有屆期之抵押債權未償事實之認
      定，實與原裁定適用法規是否顯有錯誤無關，亦無涉重大
      法律見解而具有原則上重要性可言。
（三）再抗告人執最高法院71年度台上字第306 號判例及87年台
      抗字第33號裁定指摘原裁定誤解「最高限額抵押權」與「
      一般抵押權」之拍賣程序，惟查最高法院上開意旨，乃專
      指抵押權人所主張之債權為債務人所否認，且依據債權人
      所提出證據資料，從形式上觀察又無從明瞭是否有抵押債
      權存在之情形而言，此已經該判例意旨闡釋甚明，可知只
      需債權人所主張債權未全數為債務人否認，或債權人已提
      出證據使法院從形式上觀察即可明瞭有債權存在，並債權
      已經屆期者，即應核許其拍賣抵押物之聲請。茲本件相對
      人主張抵押債權未獲清償，已據提出借據及代償證明書等
      為證，形式上可以明瞭確有抵押債權存在，再抗告人未能
      提出一望即知抵押債權業已清償之事證，則原裁定予以准
      許，要無違反上揭判例可言，再抗告人執此指摘，委無可
      取。
（四）綜上，再抗告人執前情提起再抗告，所指諸節既經前開最
      高法院71年度台上字第306 號判例闡釋明確，揆之首揭規
      定及說明，無再抗告人所謂法律見解尚待統一並具有原則
      上重要性可言，是其此再抗告，不合於非訟事件法第45條
      第3 項、第4 項之規定，為無從許可。
四、據上論結，本件再抗告為不合法，爰裁定如主文。
中    華    民    國    97    年    9     月    26    日
                  民事第二庭  審判長法  官  俞慧君
                                    法  官  方彬彬
                                    法  官  古振暉
以上正本證明與原本無異。
如對本裁定抗告，應於裁定送達後10日內向本院提出抗告狀。
中    華    民    國    97    年    9     月    30    日
                                    書記官  楊錫芬


司法院資訊處製作；財團法人民間司法改革基金會備份。
